【裁判字號】    98,裁,1692
【裁判日期】    980709
【裁判案由】    建築法
【裁判全文】
最  高  行  政  法  院  裁  定
                                      98年度裁字第1692號
上  訴  人  甲○○
被 上訴 人  臺北市政府都市發展局
代  表  人  丁育群
                          送達代收人  乙○○
上列當事人間建築法事件，上訴人對於中華民國98年4月6日臺北
高等行政法院97年度簡字第776號判決，提起上訴，本院裁定如
下：
    主  文
上訴駁回。
上訴審訴訟費用由上訴人負擔。
    理  由
一、按對於適用簡易程序之裁判提起上訴或抗告須經本院之許可
    ，其許可以訴訟事件所涉及之法律見解具有原則性者為限，
    行政訴訟法第235條定有明文。是當事人對於高等行政法院
    之簡易判決提起上訴時，其上訴狀或理由書對於該事件所涉
    及之法律見解具有原則性自應為相當之敘明，若未為敘明，
    或所敘明者與原則性無關，則本院自應不許可其上訴。
二、上訴人所有臺北市○○區○○路1段37號建築物（下稱系爭
    建物），領有臺北市政府工務局（建築管理業務自民國《下
    同》95年8月1日起移撥被上訴人）核發之66使字第2254號使
    用執照，為地上5層、地下1層之建築物，原核准用途地上1
    樓為店舖、集合住宅、停車場，地下1樓為防空避難室。嗣
    經被上訴人查悉系爭建物有未經核准即擅自拆除1樓樓地板
    並增設室內樓梯之情事，致與原核准圖說不符，被上訴人於
    96年12月7日函請上訴人於文到1個月內恢復原狀並併案由開
    業建築師或專業技師出具恢復原狀或補辦手續後之結構安全
    說明送請備查，或依規定洽請開業建築師辦理變更使用執照
    。惟上訴人未依限辦理，被上訴人再發函限上訴人於97年2
    月21日前補辦手續及於同年3月31日前依前開96年12月7日函
    旨恢復原狀或補辦手續。惟迄至97年4月21日止，上訴人仍
    未改善，被上訴人乃據以審認其違反建築法第73條第2項規
    定，依同法第91條第1項第1款規定，以97年4月25日北市都
    建字第09763873800號函（下稱第1次處分）處上訴人新臺幣
    （下同）6萬元罰鍰，並限期於文到後1個月內依原核准圖說
    恢復原狀，並由開業建築師或專業技師併案辦理安全鑑定送
    請備查。嗣後被上訴人以上訴人仍未依規定辦理，以97年7
    月25日北市都建字第09764017600號函（下稱第2次處分），
    再處6萬元罰鍰並限期1個月內依原核准圖說恢復。上訴人不
    服，循序提起行政訴訟，訴請撤銷第1次處分（含該處分之
    訴願決定）關於罰鍰6萬元部分；並確認第2次處分罰鍰6萬
    元處分無效（上訴人對於2次處分均訴願，然嗣後具狀撤回
    第2次處分部分；至該第1次處分部分，則遭決定駁回）。
三、原判決以：上訴人未經核准即擅自拆除系爭建物1樓樓地板
    並增設室內樓梯涉及主要構造及防火區劃等變更，且亦涉有
    增設直通樓梯之變更，顯與原核准圖說不符，自有違反建築
    法第73條第2項之規定，被上訴人依同法第91條第1項第1款
    規定處最低額罰鍰6萬元（第1次處分），自屬有據。上訴人
    主張系爭建物之所以與核准圖說不符，實因鄰居違規使用且
    占有供公眾避難之地下室，又阻撓上訴人進入作污水管之修
    護所致，係逼不得已之作法等情，縱情屬可憫，惟仍無法卸
    免違章責任。又該第2次處分並無一望即知之重大明顯瑕疵
    ，上訴人主張該處分內容大傷政府之公信力，違背依法行政
    、公序良俗並具重大明顯之瑕疵，訴請確認其無效，委無可
    採等為論據，駁回上訴人在原審之訴。
四、上訴人以原判決違背法令為由提起上訴，惟依其上訴理由狀
    所載內容，係以：被上訴人業已自行撤銷第2次處分，顯見
    被上訴人自承該行政處分違法應予撤銷；另原判決未就上訴
    人之主張加以審理，逕予駁回，未論及原處分違反行政程序
    法相關規定，顯有判決不備理由及違反行政程序法之情事；
    且未論及訴願決定未依法進行言詞辯論，於法有重大違誤，
    亦屬違法等語。經核其上訴理由無非就原審取捨證據、認定
    事實之職權行使，指摘其為不當，其所涉及之法律見解顯未
    具有原則性，依首揭說明，其上訴自應不予許可，本件上訴
    為不合法，應予駁回。
五、據上論結，本件上訴為不合法。依行政訴訟法第249條第1項
    前段、第104條，民事訴訟法第95條、第78條，裁定如主文
    。
中    華    民    國    98    年    7     月    9     日
                    最高行政法院第七庭
                        審判長法官  藍  獻  林
                              法官  廖  宏  明
                              法官  張  瓊  文
                              法官  姜  素  娥
                              法官  林  文  舟
以  上  正  本  證  明  與  原  本  無  異
中    華    民    國    98    年    7     月    9     日
                              書記官  賀  瑞  鸞


司法院資訊處製作；財團法人民間司法改革基金會備份。
